臺灣臺北地方法院交通事件裁定　　　　96年度交聲字第1470號
受 處分 人　甲○○
原處分機關　交通部公路總局臺北區監理所
上列受處分人因違反道路交通管理處罰條例案件，對於原處分機
關中華民國96年10月30日所為之處分（原處分案號：北監自裁字
裁00-000000000號）聲明異議，本院裁定如下：
    主  文
異議駁回。
    理  由
一、按「汽車車身、引擎、底盤、電系等重要設備變更或調換，
    或因交通事故遭受重大損壞修復後，不申請公路主管機關施
    行臨時檢驗而行駛者，處汽車所有人新臺幣 (下同)2,400元
    以上9,600元以下罰鍰，並責令其檢驗 」，道路交通管理處
    罰條例（下稱條例）第18條第1 項定有明文。又汽車車身式
    樣、輪胎隻數或尺寸、燃料種類、座位、噸位、引擎、車架
    、車身、頭燈等設備或使用性質、顏色、汽車所有人名稱、
    地址等如有變更，均應向公路監理機關辦理變更登記。前項
    變更登記，除汽車所有人名稱、地址等變更時，免予檢驗外
    ，餘均須檢驗合格。引擎或車架變更，以型式及燃料種類相
    同者為限。第1 項汽車設備規格之變更應符合附件15之規定
    ，道路交通安全規則第23條亦有明文。
二、本件受處分人駕駛9835-FK號自用小客貨車（下稱違規車輛）
    於民國96年9 月23日10時40分，在烏來因「加裝置放架（已
    照相）」違規，經臺灣省臺北地區○○路檢稽查小組舉發，
    原處分機關依條例第18條第1 項、道路交通管理事件統一裁
    罰基準及處理細則第41條第4項規定，處罰鍰3,600元整，並
    責令檢驗。
三、異議意旨略以：受處分人固不否認其所有之違規車輛於上開
    時地，因未經檢驗加裝置放架之違規，為臺灣省臺北地區○
    ○路檢稽查小組掣單舉發之事實，惟辯稱：伊使用車頂置物
    架已逾10年從未肇事，且在遭受舉發前已取得審驗報告，僅
    因誤解變更行照可待日後驗車時一併辦理，而尚未至監理所
    辦理檢驗；又受處分人後於96年10月18日繳清罰鍰並驗車後
    完成變更行照，應足確認違規車輛縱未完成變更登記程序，
    但所加裝車頂置物架品質合格且安全無虞；再者，加裝置物
    架僅係增加車體之設備，並非變更或調換重要設備，原處分
    機關逕以條例第18條第1 項而為裁決，原處分係屬違法，懇
    請撤銷等語。經查：
（一）受處分人駕駛違規車輛因加裝置放架，惟未依規定檢附相
      關證明文件至公路監理機關辦理驗車及變更登記，復於上
      開時地遭舉發，固據受處分人於異議狀內自承不諱，並有
      採證照片、舉發違反道路交通管理事件通知單及裁決書影
      本在卷可佐，應堪認定。
（二）次查，條例第18條第1 項明文課予駕駛人變更汽車車身，
      應申請公路主管機關施行臨時檢驗之法定義務；又小型汽
      車固定式置放架屬汽車車身設備，應符合「車輛安全檢測
      基準」之「小型汽車置放架之靜態強度」規定。該汽車設
      備變更項目須經交通部委託之車輛專業技術研究機構審驗
      合格，並繳驗改（加）裝設備之統一發票，並經公路監理
      機關檢驗合格，辦理變更登記，道路交通安全規則附件15
      汽車設備規格變更規定固有明文。是受處分人就違規車輛
      加裝置放架及舉發當時確實尚未辦理變更行照之事實並不
      爭執，堪認其有變更車身之行為，故其辯稱安裝車頂架並
      未變更或調換汽車車身、引擎、底盤、電系等重要設備，
      而係增加汽車車體之設備，原處分機關不應裁罰條例第18
      條第1項，顯不足採。
（三）再者，受處分人雖於異議狀中陳明：「本人使用車頂置物
      架已逾10年，欲申請為固定式裝置而向原廠都樂公司申請
      ARTC（財團法人車輛研究測試中心）之檢驗報告，並於96
      年6 月28日取得審驗報告；其僅因誤認可於日後驗車時一
      併變更行照，致尚未完成登記；且車頂置物架之合格性係
      由ARTC認證，並非由原處分機關進行審驗，又受處分人憑
      上開廠商給予之合格文件於96年10月18日完成辦理驗車繳
      結暨變更登記，足資證明原處分機關係按廠商認可之證明
      文件給予駕駛人變更行照，故受處分人取得審驗報告即可
      證明置物架之安全性，縱未至監理單位辦理檢驗，僅係違
      反條例第17條第1 項汽車不依期限參加定期檢驗或臨時檢
      驗」等語。惟查，汽車駕駛人於購買汽車車輛行駛之際，
      依社會一般之客觀合理期待，理應善盡了解相關道路交通
      法令之義務，況且汽車駕駛人既係經考照及格，則對於道
      路交通法令即不得諉為不知或有所誤認，是受處分人所為
      其因誤信傳言而未於車身變更時，申請臨時檢驗並辦理變
      更登記之辯解，並不足執為免罰之理由。
（四）末查，卷附原處分機關96年11月2 日函覆受處分人及該所
      自用車裁罰課之書函說明要旨：「受處分人雖領有小型車
      固定式置放架審驗合格證書，然不因此得以免驗車即變更
      登記，故受處分人違規事實明確，爰依章裁處並無違誤」
      ; 又受處分人擅自於違規車輛加裝置放架而變更車身式樣
      ，行為一經完成，固即實現條例第18條第1 項變更車身且
      未申請臨時檢驗之要件，縱其已取得審驗報告，倘未依上
      揭規定檢附相關證明文件，並經公路監理機關檢驗合格，
      辦理變更登記，當為條例規範處罰之對象；此外，受處分
      人雖於收受北監自字第0962015531號函後，即已繳清罰鍰
      並驗車完成變更行照，惟此舉不生任何補正效果，尚不得
      以其取得審驗報告即無危害道路交通安全秩序可能，作為
      免責事由，是受處分人所為上開辯解，難認可採。
（五）綜上所述，受處分人駕駛上開車輛確於前揭時、地，有「
      車身屬可變更設備（加裝置放架），變更不申請臨時檢驗
      而行駛」之違規行為。從而，原處分機關依道路交通管理
      處罰條例第18條第1 項及違反道路交通管理事件統一裁罰
      基準表規定，裁罰受處分人3,600 元罰鍰並責令檢驗，核
      無違誤。本件受處分人之異議為無理由，自應將其異議駁
      回。
四、依道路交通案件處理辦法第19條，裁定如主文。
中　　華　　民　　國　　96　　年　　11　　月　　27　　日
　　　　　　　　　交通法庭法　官　呂政燁
以上正本證明與原本無異
如不服本裁定應於送達後5日內向本院提出抗告狀
                      　　書記官　呂欣穎
中　　華　　民　　國　　96　　年　　11　　月　　27　　日
